【裁判字號】    98,破,62
【裁判日期】    981029
【裁判案由】    破產宣告
【裁判全文】
臺灣臺北地方法院民事裁定                98年度破字第62號
聲  請  人  萬利營造股份有限公司
                      之1
法定代理人  甲○○
上列當事人間聲請破產宣告事件，本院裁定如下：
    主  文
聲請駁回。
聲請程序費用由聲請人負擔。
    理  由
一、聲請意旨略以：聲請人從事營造工程承攬業務，因經濟不景
    氣，主要客戶三興建設股份有限公司（下稱三興公司）遭法
    院宣告破產，致使聲請人對其應收帳款成為呆帳，聲請人所
    剩餘之財產已不足清償債務，爰依法聲請宣告破產等語，並
    提出債權人清冊、資產負債表等文件資料為憑。
二、按稅捐、滯納金、利息、滯報金、怠報金之徵收，優先於普
    通債權；對於破產財團之財產有優先權之債權，先於他債權
    而受清償，優先權之債權有同順位者，各按其債權額之比例
    而受清償，此觀諸稅捐稽徵法第6條第1項、第49條及破產法
    第112條之規定自明。又破產宣告後，如破產財團之財產不
    敷清償財團費用及財團債務時，法院因破產管理人之聲請，
    應以裁定宣告破產終止，破產法第148 條規定甚明，是依上
    開規定意旨，如破產宣告後，破產財團之財產即己不敷清償
    最基本之財團費用及財團債務，則其他破產債權更無法受償
    ，破產程序之進行已無必要，故法院應依聲請宣告破產終止
    。另債務人之資產已不足清償稅捐等優先債權，他債權人更
    無受償之可能，倘予宣告破產，反而須優先支付破產財團之
    管理、分配所生之費用及破產管理人之報酬等財團費用，將
    使破產財團之財產更形減少，優先債權人即稅捐機關之債權
    減少分配或無從分配，其他債權人更無在破產程序受分配之
    可能，顯與破產制度之本旨不合，故破產固係對於債務人不
    能清償債務者宣告之，但法院就破產之聲請，以職權為必要
    之調查，茍其財產不足清償財團費用、破產管理人之報酬、
    優先債權等，無法供其他債權人為平等之清償，而無從依破
    產程序清理其債務，參照破產法第148條之趣旨，自應依同
    法第63條，以裁定駁回其聲請（最高法院98年度第4次民事
    庭會議決議參照）。
三、經查，本件聲請人主張其債務總額合計新臺幣（下同）3億
    8594萬9988元（000000000+0000000=000000000），但所餘
    財產僅有現金207萬5660元，並無其他動產或不動產，雖原
    對債務人三興公司有債權6億6720萬9005元、麗榮建設股份
    有限公司（下稱麗榮公司）有債權7億7711萬4953元，惟因
    三興公司業經本院以95年度執破字第3號裁定破產程序終結
    ，聲請人並未受償，另麗榮公司已停業並遭主管機關廢止公
    司登記在案，是前2項債權顯已無法受償，其資產顯不敷清
    償債務等情，業據提出財產狀況說明書、債權人清冊、損益
    表、資產負債表、財產目錄、本院95年度執破字第3號裁定
    、麗榮公司基本資料等件為憑，固堪採信，惟查，破產者，
    須債務人之總資產於扣除優先性債權，及因破產程序所生之
    財團費用及債務後，各債權人仍能獲得部分受償者，始有開
    啟破產程序之實益，關於聲請人欠稅之情形，經本院向稅捐
    機關函詢之結果，據臺北市稅捐稽徵處松山分處於97年10月
    2日以北市稽松山丁字第09831252700號函覆稱：聲請人迄98
    年10月2日止，欠繳房屋稅計28萬8287元等語（見本院卷第
    24頁），財政部臺北市國稅局大安分局則於98年10月7日以
    財北國稅松山服字第0980023309號函覆稱：聲請人截至98年
    10月6日止滯欠營業稅及營利事業所得稅共計3514萬6057元
    （滯納利息另計）等語（見本院卷第27、28頁），可知聲請
    人之稅捐債務即高達3543萬4344元，依聲請人現有資產僅現
    金207萬5660元，尚不足以清償前開稅捐債務，倘若宣告聲
    請人破產，僅徒增其因進行破產程序所生之財團費用而已，
    對於稅捐機關之優先權及普通債權之清償，則毫無助益，揆
    諸前開說明，自難認有宣告破產之實益，是本件聲請人之聲
    請為無理由，應予駁回。
四、綜上所述，聲請人之資產不足清償應優先受償之稅捐債權，
    倘貿然宣告破產，勢須優先支付破產財團費用及財團債務，
    將致破產財團之財產更形減少，徒使優先債權人之債權減少
    分配而已，並無剩餘財產可供普通債權人分配，有違破產宣
    告係為將聲請人之全部財產依一定程序變價及公平分配，使
    全部債權人滿足其債權之目的，與破產制度之本旨不合。從
    而，本件聲請為無理由，應予駁回。
五、依破產法第5條，民事訴訟法第95條、第78條，裁定如主文
    。
中    華    民    國    98    年    10    月    29    日
                  民事第二庭    法  官  鍾素鳳
以上正本係照原本作成。
如對本裁定抗告，須於裁定送達後10日內向本院提出抗告狀，並
繳納抗告費新臺幣1,000元。
中    華    民    國    98    年    10    月    29    日
                                書記官  林玗倩


司法院資訊處製作；財團法人民間司法改革基金會備份。
